【裁判字號】    97,訴,2673
【裁判日期】    971020
【裁判案由】    違反槍砲彈藥刀械管制條例
【裁判全文】
臺灣臺中地方法院刑事判決              97年度訴字第2673號
公  訴  人  臺灣臺中地方法院檢察署檢察官
被      告  甲○○
                  （現另案於臺灣臺中監獄臺中分監執行中）
指定辯護人  本院公設辯護人  乙○○
上列被告因違反槍砲彈藥刀械管制條例案件，經檢察官提起公訴
（九十七年度偵字第五一一八號），本院判決如下：
    主  文
甲○○無罪。
    理  由
一、公訴意旨略以：被告甲○○明知未經許可，不得持有槍、彈
    ，然自不詳之日起，取得具殺傷力之改造手槍一支（含彈匣
    一個，係由仿BERETTA廠92FS型半自動手槍製造之槍枝，換
    裝土造金屬槍管而成，槍枝管制編號000000000號
    ）、改造子彈三顆（其中一顆不具殺傷力），即無故加以持
    有。迨於民國九十七年二月十二日凌晨四時五分許，被告甲
    ○○將持有之上揭槍、彈置於隨身之背包，並搭乘由另案被
    告樊錦仁（另案由檢察官通緝中）所駕駛以不詳方式竊得之
    車牌號碼六五八八─NQ號自用小客車（懸掛偽造之車牌號碼
    七八九０─HZ號號牌），行經臺中縣潭子鄉○○○路時，因
    該車不明原因冒出煙霧，且車身明顯有撞擊痕跡，引起巡邏
    員警即證人陳漢桐注意，待證人陳漢桐欲加以攔查時，另案
    被告樊錦仁見狀隨即駕車逃逸，經警追緝至臺中縣潭子鄉○
    ○○路一四七號前，該車撞擦撞路旁車輛致無法行駛，被告
    甲○○隨即自右前方乘客座下車，攜帶裝有上揭槍、彈之背
    包逃逸，然因證人陳漢桐緊追在後，被告甲○○心虛不慎跌
    倒，槍枝掉落在地，然被告甲○○仍起身帶著該背包繼續奔
    跑，但終因慌張而再次摔倒在地，而為證人陳漢桐逮捕，並
    扣得上揭具有殺傷力之改造手槍一支及非制式子彈二顆。因
    認被告甲○○涉犯槍砲彈藥刀械管制條例第八條第四項之未
    經許可，持有可發射子彈具有殺傷力之改造手槍罪及同條例
    第十二條第四項之未經許可，持有子彈等罪嫌。
二、按犯罪事實應依證據認定之，無證據不得認定犯罪事實；不
    能證明被告犯罪者，應諭知無罪之判決，刑事訴訟法第一百
    五十四條第二項、第三百零一條第一項分別定有明文。又認
    定不利於被告之事實，須依積極證據，苟積極證據不足為不
    利於被告事實之認定時，即應為有利於被告之認定，更不必
    有何有利之證據；認定犯罪事實所憑之證據，雖不以直接證
    據為限，間接證據亦包括在內，然而無論直接或間接證據，
    其為訴訟上之證明，須於通常一般之人均不致有所懷疑，而
    得確信為真實之程度者，始得據為有罪之認定，若其關於被
    告是否犯罪之證明未能達此程度，而有合理性懷疑之存在，
    致使無從形成有罪之確信，根據「罪證有疑，利於被告」之
    證據法則，即不得遽為不利於被告之認定。再事實之認定，
    應憑證據，如未能發現相當證據，或證據不足以證明，自不
    能以推測或擬制之方法，以為裁判之基礎。另刑事訴訟法第
    一百六十一條第一項已規定檢察官就被告犯罪事實，應負舉
    證責任，並指出證明之方法；因此，檢察官對於起訴之犯罪
    事實，應負提出證據及說服之實質舉證責任，倘其所提出之
    證據，不足為被告有罪之積極證明，或其指出證明之方法，
    無從說服法院以形成被告有罪之心證，基於無罪推定之原則
    ，自應為被告無罪判決。最高法院分別著有三十年上字第八
    一六號、七十六年臺上字第四九八六號、四十年臺上字第八
    六號、九十二年臺上字第一二八號判例可資參照。
三、本件公訴人認被告甲○○涉犯上開罪嫌，無非以證人即查獲
    本案之員警陳漢桐於偵查中之證言，及扣案之改造手槍一支
    及非制式子彈二顆，經送請內政部警政署刑事警察局鑑驗結
    果認：該扣案之改造手槍係仿BERETTA廠92FS型半自動手槍
    所製造之槍枝，換裝土造槍管而成，擊發功能正常，可供擊
    發適用子彈使用，具有殺傷力；另扣案之非制式子彈二顆，
    經鑑驗結果亦認具有殺傷力，有槍彈鑑定書一份在卷可稽，
    為其主要論據。
四、訊據被告甲○○堅決否認上開犯行，辯稱：當日係因另案被
    告樊錦仁欲介紹伊工作，方於凌晨二時許，與另案被告樊錦
    仁相約見面，之後坐上另案被告樊錦仁所駕駛前來之上揭自
    用小客車，即見該背包置於右前座下方，後來遇見警察攔查
    追捕時，匆忙中另案被告樊錦仁即叫伊拿起該背包逃跑，伊
    方隨手拿起該背包開車門逃跑，當時並不知背包內中有扣案
    之槍、彈，扣案之背包及槍、彈均非伊所有，並無非法持有
    上揭具有殺傷力之改造手槍及子彈之犯意等語。
五、經查：
（一）證據能力之說明：
      按被告以外之人於審判外之陳述，雖不符刑事訴訟法第一
      百五十九條之一至第一百五十九條之四之規定，而經當事
      人於審判程序同意作為證據，法院審酌該言詞陳述或書面
      陳述作成時之情況，認為適當者，亦得為證據。當事人、
      代理人或辯護人於法院調查證據時，知有第一百五十九條
      第一項不得為證據之情形，而未於言詞辯論終結前聲明異
      議者，視為有前項之同意。刑事訴訟法第一百五十九條之
      五定有明文。查被告及指定辯護人於本院準備程序時，對
      於證人陳漢桐於偵查中之陳述及卷內之書證，均同意有證
      據能力，得採為本案之證據，且被告及指定辯護人即本院
      公設辯護人迄至本案言詞辯論終結前，對於證人陳漢桐偵
      查中之陳述及卷內之書證，亦均未聲明異議，有本院審判
      筆錄在卷可考。另經本院審酌卷內證人陳漢桐陳述時之情
      狀，均查無非出於自由意志之情形，相關書證亦查無違法
      取證或造假虛捏之情事，以之作為本案之證據，皆屬適當
      ，依前揭規定，本判決以下所引用證人陳漢桐於偵查中之
      證言及書證均得為本案之證據，合先敘明。
（二）證人陳漢桐先於偵查中證稱：「……我們到達時只見到甲
      ○○，他由乘客坐下車。」、「有打開警示燈，我們跟對
      方車擦身而過，我們警車要回去追，就發現他開始加速。
      」、「（問：有無見到甲○○說的樊錦仁？）完全沒有。
      」等語，復於本院審理時證稱：「……在潭子鄉○○路執
      行巡邏勤務時，發現7890－ＨＺ自小客車後車廂在冒煙，
      發生車禍，要攔檢但該車不停，我們就從後面追到大德北
      路時，該車撞到路旁的自小客車，我們到達該部車後面，
      就下車，只看到被告，自乘客座下車，拔腿就跑……在追
      的過程中，被告第一次摔倒，爬起來又跑，但是，他的背
      包有掉出一個東西，我們繼續追，後來被告第二次摔倒，
      就被我們制伏。」等語，顯然證人陳漢桐僅係就當日查獲
      被告之經過而為陳述，對於背包及背包內之槍、彈究竟是
      在場之被告或在逃之另案被告樊錦仁所有，證人陳漢桐並
      無從查悉，是僅以當日在被告所背之背包內查獲扣案之槍
      、彈，即據此認定被告係持有上揭具有殺傷力之槍、彈之
      人，尚嫌速斷。至於扣案之改造手槍一支、子彈二顆經送
      請內政部警政署刑事警察局鑑定結果，雖均認有殺傷力，
      並有該局九十七年二月二十日刑鑑字第０九七００二二九
      ０七號槍彈鑑定書可稽（附於偵查卷第二四至三二頁），
      但此僅能證明扣案之槍、彈係屬槍砲彈藥刀械管制條例所
      管制之槍枝及子彈，並不能據此推認持有人究係何人，是
      僅以證人陳漢桐之前開證詞，及現場有扣得槍、彈之客觀
      事實，尚不足明確證明被告持有扣案槍、彈之犯行。
（三）又被告於九十七年二月十三日為員警查獲當日製作筆錄時
      ，除自始即堅詞否認扣案之背包及背包內之改造手槍、子
      彈為其所有外，並在扣押物品目錄表拒絕簽名以表示扣案
      之槍、彈非其所持有，且堅稱該背包及背包內之槍、彈均
      係另案被告樊錦仁所有之物，此有該日之警詢筆錄及扣押
      物品目錄表附卷可稽，並據證人陳漢桐於本院審理時證述
      屬實，則倘扣案槍、彈確係被告所持有，以被告當日係當
      場在其所背之背包內為警查獲扣案之槍、彈等情觀之，客
      觀上被告「持有」扣案之槍、彈之情甚屬明確，被告若真
      有持有扣案槍、彈之犯意，則在自知犯行無所遁逃之情況
      下，當無須在第一時間否認上情，並一再請求與另案被告
      樊錦仁對質之必要。況被告嗣於檢察官偵查、本院審理中
      亦始終堅稱扣案之背包及背包內之槍、彈非其所有，係另
      案被告樊錦仁所有，當日係因警察臨檢，始聽從另案被告
      樊錦仁指示帶著該背包逃跑，當時並不知背包內裝有槍、
      彈，亦可請另案被告樊錦仁出來對質等語，其前後供述均
      屬一致，而被告所述扣案槍、彈之所有人係「樊錦仁」一
      節，該「樊錦仁」之人經警當場查證後，亦確有其人，現
      由檢察官偵辦中一節，業據證人陳漢桐於本院審理時證稱
      ：「他提供資料說駕駛叫樊錦仁，我們調刑案照片資料讓
      他指認。」等語綦詳，並有臺灣臺中地方法檢察署偵查卷
      宗及臺灣高等法院通緝紀錄表在卷可考，益徵被告上揭所
      辯，應非無據。
（四）另證人陳漢桐於本院審理係證稱：「……只看到被告，自
      乘客座下車，拔腿就跑，我和我同事就追，該車的駕駛在
      我們抵達時就沒有看到人，我們約隔一分鐘才到達他們撞
      車的地點。」、「他說他是乘客，駕駛已經跑掉了。」、
      「（問：東西掉出來後，被告有沒有企圖要撿拾的動作？
      ）沒有。」、「（問：是否有問被告為何要跑？）他說駕
      駛叫他跑的。」等語，被告遭警追緝當時既係緊急自上揭
      自用小客車之乘客座下車，顯見當時駕駛該車之人應係另
      有其人而非被告無誤，而又因證人陳漢桐係約一分鐘之後
      方抵達被告撞車之地點，則被告所辯稱之當時駕車之人即
      另案被告樊錦仁已先逃離現場一節，亦應與常情無違，是
      尚難僅因證人陳漢桐到達被告撞車地點時，並未見到被告
      所稱之另案被告樊錦仁在場，而認定扣案槍、彈係被告所
      持有，並據此認定被告上揭所辯之情節係屬不實。況本院
      將扣案槍、彈送請內政部警政署刑事警察局鑑定結果，認
      未檢出可資比對指紋，而無法比對等情，亦有內政部警政
      署刑事警察局九十七年七月三十一日刑紋字第０九七０一
      ０六四二三號鑑驗書一份在卷足憑，顯然亦無從證明被告
      曾觸摸過上開扣案之槍、彈，亦難為不利被告之認定。是
      縱被告於遭警追緝時因摔倒致背包內之槍、彈掉出，嗣方
      為警查獲，惟亦難據此推論被告即係該槍、彈之持有人。
（五）另公設辯護人及被告雖於本院審理時聲請傳喚證人即另案
      被告樊錦仁到庭，然因證人樊錦仁現正由灣臺中地方法院
      檢察署通緝中，有上揭通緝紀錄表在卷足稽，此部分之證
      據就本院而言應屬不能調查，是被告與公設辯護人聲請傳
      喚證人樊錦仁到案即屬不必要（刑事訴訟法第一百六十三
      條之二參照），本院爰不再行傳喚證人樊錦仁到庭，附此
      敘明。
六、綜上所述，被告上揭所為辯解，均有所憑，非不可採，被告
    既不知所攜帶之物係具有殺傷力之改造手槍及子彈，其主觀
    上難認有何持有具有殺傷力之改造手槍及子彈犯意。而本件
    ，僅依檢察官所提出之上揭證據，尚不足以證明扣案槍、彈
    確係被告所持有，是檢察官本件起訴，仍無法達到令通常一
    般之人均不致於有所懷疑而得確信被告確屬未經許可，持有
    扣案具有殺傷力之改造手槍及子彈罪之程度，亦無法說服本
    院形成被告有罪之心證，公訴人所指訴之犯罪事實即屬不能
    證明，此外，本院復查無其他積極之事證，足認被告確有未
    經許可持有可發射金屬或子彈具有殺傷力之改造手槍之犯行
    ，既不能證明被告犯罪，揆諸前開規定與判例意旨，爰依法
    為被告無罪之諭知。
據上論斷，應依刑事訴訟法第三百零一條第一項，判決如主文。
中    華    民    國    97    年    10    月    20    日
                  刑事第十一庭  審判長法  官  王世華
                                      法  官  莊嘉蕙
                                      法  官  林慶郎
上正本證明與原本無異。
如不服本判決，應於收送達後10日內向本院提出上訴書狀（應敘
述具體理由並附繕本）。
上訴書狀如未敘述理由，應於上訴期間屆滿後20日內補提理由書
於本院。
                                      書記官  賴瓊珠
中    華    民    國    97    年    10    月    20    日


司法院資訊處製作；財團法人民間司法改革基金會備份。
